【裁判字號】    96,上訴,5345
【裁判日期】    970124
【裁判案由】    毒品危害防制條例
【裁判全文】
臺灣高等法院刑事判決                96年度上訴字第5345號
上  訴  人    甲○○
即  被  告
                        （現另案於台北分監執行中）
上列上訴人即被告因違反毒品危害防制條例案件，不服臺灣板橋
地方法院九十六年度訴字第二一二三號，中華民國九十六年十月
卅一日第一審判決（起訴案號：臺灣板橋地方法院檢察署九十六
年度毒偵字第三四八二、三四八三、三四八六、三四八七號），
提起上訴，本院判決如下：
    主  文
上訴駁回。
    事實及理由
一、本案經本院審理結果，認原審以被告甲○○涉犯施用第一、
    二級毒品罪，分別量處徒刑及宣告減刑後，定應執行有期徒
    刑二年三月，其認事用法均無違誤，量刑亦稱妥適，乃引用
    第一審判決書記載之事實、證據及理由（如附件）。
二、上訴人即被告甲○○上訴意旨略以：其施用毒品依社會通念
    於客觀上應認符合一反覆延續性之行為概念，於刑法評價上
    應符集合犯一罪，原審認數罪分別量刑，難認允當，又其對
    本案均坦承不諱，並決意不再施用，並請從輕量刑予自新機
    會等語。
三、按集合犯係指在犯罪構成要件中，本即預定有數個同種類之
    行為將反覆實行之犯罪。此等反覆實行之犯罪行為，於自然
    意義上雖係數行為，但依社會通念，法律上應僅為一總括之
    評價，法律乃將之規定為一獨立之犯罪類型，而為包括一罪
    。是集合犯，除於客觀上須有反覆實行之多數犯罪行為，且
    各行為間，有一定程度之密切接近關係外，主觀上，該多數
    犯罪行為並須係出於行為人一個概括決意。倘該多數犯罪行
    為非出於一概括決意，依社會通念，不應評價為一罪，始符
    公平原則，即不能概認係集合犯而祇論以一罪。集合犯之行
    為人於實行犯罪之初，主觀上縱有持續多次實行犯罪之概括
    決意，然於遭司法警察（官）、檢察事務官或檢察官查獲之
    際，其對爾後將遭法院羈押或獲准具保，得否依其主觀上原
    有之決意，賡續實行集合犯罪之客觀行為，因失其自主性而
    無從預知，是其主觀上之概括決意與客觀上之集合行為，皆
    因遭查獲而中斷。縱依事後之客觀情況，行為人仍得以再度
    實行犯罪，亦與查獲前之犯罪行為間，已難謂係出於同一之
    概括決意。且犯行既已遭查獲，依社會通念，亦期其因此將
    自我檢束而不再犯，乃竟重蹈前非，自難以認應評價為一罪
    係屬適當（最高法院九十六年台上字第四四三二號判決參照
    。）
四、經查，本案上訴人分別於九十五年十一月廿一日、九十六年
    一月卅一日、二月十日、二月廿四日經警查獲，並均未受羈
    押，故其稱反覆持續施用毒品，並未中斷云者，縱屬非虛，
    然此究非其於甫遭查獲之際所能預期，要難謂係基於查獲前
    原有施用毒品之概括決意所為，自不得以集合犯視之，遽認
    與查獲前之施用行為僅成立包括一罪，是原審依數罪予以論
    罪科刑，要無違誤，上訴人主張應論以集合犯一罪，即無理
    由，應予駁回。
五、據上論斷，應依刑事訴訟法第三百六十八條、第三百六十四
    條、第三百七十三條，判決如主文。
本案經檢察官許仲瑩到庭執行職務。
中    華    民    國   九十七   年   一   月   廿四   日
                  刑事第六庭審判長法  官  林堭儀
                                  法  官  莊謙崇
                                  法  官  陳玉雲
以上正本證明與原本無異。
如不服本判決，應於收受送達後十日內向本院提出上訴書狀，其
未敘述上訴之理由者並得於提起上訴後十日內向本院補提理由書
（均須按他造當事人之人數附繕本）。
                                   書記官  陳思云
中    華    民    國    97    年    1     月    24    日
臺灣板橋地方法院刑事判決              96年度訴字第2123號
公  訴  人  臺灣板橋地方法院檢察署檢察官
被      告  甲○○  男  33歲（民國○○年○月○○日生）
                    身分證統一編號：Ｚ000000000號
                    住臺南縣白河鎮崁子頭59號
                    （現於臺灣臺北監獄臺北分監執行）
上列被告因違反毒品危害防制條例案件，經檢察官提起公訴（96
年度毒偵字第3482號、第3483號、第3486號、第3487號），本院
判決如下：
    主  文
甲○○犯如附表編號1 至4 所示之施用第一級、第二級毒品等罪
，均累犯，各處及減為如附表所示之刑。應執行有期徒刑貳年
月，扣案如附表編號1 至4 所示毒品海洛因、海洛因殘渣均沒收
銷燬，殘渣袋、分裝袋、包裝袋、吸食器、吸管勺子均沒收。
被訴如附表編號5 所示部分免訴。
    事  實
一、甲○○前曾於87、88年間因施用毒品案件，二次經檢察官聲
    請法院裁定送觀察、勒戒後，均認無繼續施用毒品傾向，先
    後於87年10月1 日、88年7 月7 日執行完畢釋放，其後復於
    92年間因施用毒品案件，經檢察官聲請法院裁定送強制戒治
    ，並經起訴，由本院判處有期徒刑七月、四月，並定其應執
    行九月確定在案，而其強制戒治執行後於92年7 月16日停止
    戒治付保護管束（原應至93年1 月15日期滿），其後復經撤
    銷停止戒治，惟因93年1 月9 日毒品危害防制條例修正而免
    於執行；其後又於93年間因施用毒品等案件，經法院判處有
    期徒刑一年、六月，並定其應執行刑一年四月確定在案，與
    上開92年施用毒品案件之應執行刑九月，接續執行，於95年
    3 月18日縮刑期滿執行完畢。其後又因於95年3 、4 月間、
    95年10月29日間分別再犯施用毒品案件，而經法院先後判處
    一年二月、九月確定在案。詎其猶不知悔改，復基於施用毒
    品之犯意，分別於如附表編號1 至4 所示95年11月21日至96
    年2 月23日間，在其臺北縣板橋市○○路275 巷75號4 樓住
    處、臺北縣新莊市等處，分別施用第一級毒品海洛因、第二
    級毒品安非他命多次，嗣為警於如附表編號1 至4 所示時地
    為警為警查獲，並扣得如附表編號1 至4 所示毒品海洛因、
    殘渣、殘渣袋、分裝袋、吸食器、吸管勺子等物，且經警採
    尿送驗結果，均分別驗有鴉片類嗎啡及安非他命類等藥物陽
    性反應，因而查悉上情。
二、案經臺北縣政府警察局土城分局、新莊分局、蘆洲分局報請
    臺灣板橋地方法院檢察署檢察官偵查起訴。
    理  由
一、訊據被告甲○○對於上揭時地分別施用第一級毒品海洛因、
    第二級毒品安非他命等犯罪事實均供認不諱，並有如附表編
    號1 至4 所示之搜索、扣押筆錄、現場照片、法務部調查局
    獲案毒品檢驗鑑定書、臺灣檢驗科技股份有限公司出具之尿
    液檢驗報告、臺灣高等法院被告前案紀錄表等附卷、暨如附
    表編號1 至4 所示毒品海洛因、殘渣、殘渣袋、分裝袋、吸
    食器、吸管勺子等物扣案可資佐證。本件事證明確，被告犯
    行均堪認定，應予依法論科。
二、按毒品危害防制條例於民國92年7 月9 日日修正公布，自93
    年1 月9 日施行，其中第20條、第23條將施用毒品之刑事處
    遇程序，區分為「初犯」及「五年內再犯」、「五年後再犯
    」，依其立法理由之說明：「初犯」，經觀察、勒戒或強制
    戒治後，應為不起訴處分或不付審理之裁定；經觀察、勒戒
    或強制戒治執行完畢釋放後，「五年內再犯」者，因其再犯
    率甚高，原實施之觀察、勒戒及強制戒治既已無法收其實效
    ，爰依法追訴或裁定交付審理，至於經觀察、勒戒或強制戒
    治執行完畢釋放後，「五年後再犯」者，前所實施之觀察、
    勒戒或強制戒治已足以遮斷其施用毒品之毒癮，為期自新及
    協助其斷除毒癮，仍適用「初犯」規定，先經觀察、勒戒或
    強制戒治之程序，從而依修正後之規定，僅限於「初犯」及
    「五年後再犯」二種情形，始應先經觀察、勒戒或強制戒治
    程序，倘被告於五年內已再犯，經依法追訴處罰，縱其第三
    次（或第三次以上）再度施用毒品之時間，在初犯經觀察、
    勒戒或強制戒治執行完畢釋放五年以後，已不合於「五年後
    再犯」之規定，且因已於「五年內再犯」，顯見其再犯率甚
    高，原實施觀察、勒戒或強制戒治，已無法收其實效，即應
    依該條例第10條處罰（參見最高法院95年5 月9 日95年度第
    7 次刑事庭會議決議意旨）。本件被告於92年間之強制戒治
    ，其後雖因93年1 月9 日毒品危害防制條例修正，而免於續
    執行撤銷停止戒治後之戒治，以致該強制戒治未完全執行完
    畢，而難認其該強制戒治之執行已完畢，惟被告在此戒治前
    ，曾於87、88年間因施用毒品案件，二次經檢察官聲請法院
    裁定送觀察、勒戒後，均認無繼續施用毒品傾向，先後於87
    年10月1 日、88年7 月7 日執行完畢釋放，其後於五年內再
    犯上開92年間施用毒品案件，除上開強制戒治外，並經起訴
    判刑確定，之後又於93年間因施用毒品等案件，經法院判刑
    確定，並與上開92年施用毒品案件之刑，接續執行，甫於95
    年3 月18日縮刑期滿執行完畢，其後又再因於95年3 、4 月
    間、95年10月29日間分別再犯施用毒品案件，而經法院先後
    判處一年二月、九月確定在案，是依上述說明，顯見其再犯
    率甚高，原實施觀察、勒戒或強制戒治，已無法收其實效，
    即應依該條例第10條處罰。是核本件被告如附表編號1 至4
    所示七次施用毒品行為，其中四次係犯毒品危害防制條例第
    10條第1 項之施用第一級毒品罪，另三次係犯同條第2 項之
    施用第二級毒品罪。其各施用毒品前之持有毒品行為，應為
    其後施用行為所吸收，均不另論罪。又其上開施用毒品七罪
    ，犯意各別，行為互殊，應予分論併罰。又被告前曾於92、
    93年間因施用毒品案件，經法院判處應執行刑九月、一年四
    月，接續執行於95年3 月18日縮刑期滿執行完畢，有臺灣高
    等法院被告前案紀錄表在卷可稽，被告前受有期徒刑執行完
    畢，於五年以內故意再犯本件有期徒刑以上之各罪，均為累
    犯，應依刑法第47條第1 項規定，各加重其刑。爰審酌被告
    之素行、各罪再犯施用毒品情節、所生危害及犯罪後坦承之
    態度等一切情狀，各量處如主文所示之刑。又本件被告犯罪
    後，中華民國九十六年罪犯減刑條例業已制定，經總統於96
    年7 月4 日公布，同年月16日生效施行，查本件被告之犯罪
    時間，均係在96年4 月24日以前，所犯施用毒品等罪，核諸
    中華民國九十六年罪犯減刑條例第2 條第1 項、第3 條等規
    定，悉合於減刑條件，爰依該條例第2 條第1項 第3 款、第
    10條第1 項規定，各減其宣告刑二分之一，並定其應執行之
    刑。扣案之如附表編號1 至4 所示之殘渣袋內之毒品海洛因
    殘渣（量微無法秤重）、毒品海洛因鑑驗後淨重0.86公克，
    係查獲之毒品，依法不問屬於犯人與否，均應宣告沒收銷燬
    ；又盛裝上開毒品海洛因殘渣之殘渣袋、包裝袋、分裝袋、
    吸食器、吸管勺子等物，則係被告所有供施用毒品犯罪所用
    之物，另依刑法第38條第1 項第2 款規定，按其所犯各罪併
    予宣告沒收。
三、另公訴意旨謂被告有如附表編號5 所示於95年11月21日為警
    採尿前96小時內某時，施用第二級毒品安非他命之犯罪事實
    ，應另涉犯有毒品危害防制條例第10條第2 項之施用第二級
    毒品罪云云。按案件曾經判決確定者，應諭知免訴之判決，
    刑事訴訟法第302 條第1 款定有明文。又訴訟上所謂一事不
    再理之原則，關於實質上一罪或裁判上一罪，亦均有其適用
    ，最高法院60年臺非字第77號著有判例。查本件被告對於被
    訴上揭犯罪事實坦承不諱，並有如附表編號5 所示之臺灣檢
    驗科技股份有限公司出具之驗尿報告可資佐證，事證明確，
    被告本件犯行堪以認定。然次查被告前曾因於95年10月29日
    至95 年11 月29日，在其上址板橋市○○路住處，施用第二
    級毒品安非他命多次之事實為警查獲，經檢察官起訴後由本
    院於96 年3月28日以95年度易字第2618號刑事判決判處有期
    徒刑八月，並於96年6 月4 日確定在案，有上開判決、臺灣
    高等法院被告前案紀錄表在卷可稽。是核被告所犯本件施用
    毒品安非他命行為，顯經本院上開確定判決效力範圍所及。
    從而，依照上開規定說明，本件此被訴部分爰應另諭知免訴
    之判決。
據上論斷，應依刑事訴訟法第299 條第1 項前段、第302 條第1
款，毒品危害防制條例第10條第1 項、第2 項、第18條第1 項前
段、第23條第2 項，刑法第11條前段、第47條第1 項、第51條第
5 款、第38條第1 項第2 款，中華民國九十六年罪犯減刑條例第
2 條第1 項第3 款、第7 條、第10條第1 項，判決如主文。
本案經檢察官靳開聖到庭執行職務
中    華    民    國    96    年    10    月    31    日
                刑事第三庭  審判長法  官  王  屏  夏
                                  法  官  王  偉  光
                                  法  官  彭  全  曄
以上正本證明與原本無異
如不服本判決應於送達後10日內向本院提出上訴狀
                                  書記官  吳  詩  琳
中    華    民    國    96    年    10    月    31    日
附錄本案論罪科刑法條全文：
毒品危害防制條例第10條
施用第一級毒品者，處 6 月以上 5 年以下有期徒刑。
施用第二級毒品者，處 3 年以下有期徒刑。
--------------------------------------------------------
附表：
┌─┬────┬────┬─────┬────┬─────┬────┬──────────┬─────────┐
│編│犯罪時間│犯罪地點│ 犯罪事實 │查獲時地│ 扣案物品 │所犯法條│應    處    罪    刑│備              註│
│號│        │        │          │        │          │        │                    │                  │
├─┼────┼────┼─────┼────┼─────┼────┼──────────┼─────────┤
│01│95.11.21│臺北縣板│施用第一級│95.11.21│          │毒品危害│施用第一級毒品，累犯│證據：            │
│  │01：30為│橋市中正│毒品海洛因│臺北縣板│          │防制條例│，應處有其徒刑八月，│被告警詢自白、臺灣│
│  │警採尿前│路275 巷│一次      │橋市中正│          │第10條第│減為有期徒刑四月。  │檢驗科技股份有限公│
│  │26小時內│75號4 樓│          │路275 巷│          │1 項    │                    │司尿液檢驗報告    │
│  │某時    │住處    │          │75 號4樓│          │        │                    │                  │
│  │        │        │          │住處    │          │        │                    │                  │
├─┼────┼────┼─────┼────┼─────┼────┼──────────┼─────────┤
│02│(1)海洛因│(1)臺北縣│施用第一級│96.01.31│毒品海洛因│毒品危害│施用第一級毒品，累犯│證據：            │
│  │96.01.31│新莊市新│毒品海洛因│17：30  │殘渣袋1只 │防制條例│，應處有其徒刑十月，│被告警詢、偵查供述│
│  │16：00  │樹路某地│、第二級毒│臺北縣新│、分裝袋16│第10條第│減為有期徒刑五月，扣│、審理時自白、臺北│
│  │        │下道附近│品安非他命│莊市新樹│只        │1項、第2│案之殘渣袋內毒品海洛│縣政府警察局新莊分│
│  │        │便利商店│各一次。  │路599 巷│          │項      │因殘渣（量微無法秤重│局搜索、扣押筆錄、│
│  │        │旁巷子內│          │53號前  │          │        │）沒收銷燬，盛裝上開│臺灣檢驗科技股份有│
│  │        │        │          │        │          │        │毒品海洛因殘渣之殘渣│限公司尿液檢驗報告│
│  │(2)安非他│(2)臺北縣│          │        │          │        │袋1 只、分裝袋16只均│、上開扣案物品    │
│  │  命    │新莊市某│          │        │          │        │沒收。又施用第二級毒│                  │
│  │96.01.31│處      │          │        │          │        │品，累犯，處有期徒刑│                  │
│  │19：40為│        │          │        │          │        │六月，應減為有期徒刑│                  │
│  │警採尿前│        │          │        │          │        │三月。              │                  │
│  │96小時內│        │          │        │          │        │                    │                  │
│  │某時    │        │          │        │          │        │                    │                  │
├─┼────┼────┼─────┼────┼─────┼────┼──────────┼─────────┤
│03│(1)海洛因│(1)臺北縣│施用第一級│96.02.10│毒品海洛因│毒品危害│施用第一級毒品，累犯│證據：            │
│  │96.02.10│板橋市中│毒品海洛因│17：40  │5 包（鑑驗│防制條例│，應處有其徒刑十月，│被告警詢、偵查供述│
│  │16：30  │正路275 │、第二級毒│臺北縣五│後淨重0.86│第10條第│減為有期徒刑五月，扣│、審理之自白、臺北│
│  │        │巷75號4 │品安非他命│股鄉凌雲│公克）    │1項、第2│案之毒品海洛因鑑驗後│縣政府警察局蘆洲分│
│  │        │樓住處  │各一次。  │路3 段24│          │項      │淨重0.86公克沒收銷燬│局成州派出所扣押筆│
│  │        │        │          │巷15號前│          │        │，盛裝上開毒品海洛因│錄、查獲現場照片、│
│  │(2)安非他│(2)臺北縣│          │（駕FL-0│          │        │之包裝袋5 只沒收。又│臺灣檢驗科技股份有│
│  │  命    │某處    │          │297 號自│          │        │施用第二級毒品，累犯│限公司尿液檢驗報告│
│  │96.02.10│        │          │小客車）│          │        │，處有期徒刑六月，應│、法務部調查局獲案│
│  │19：00為│        │          │        │          │        │減為有期徒刑三月。  │毒品檢驗鑑定書、上│
│  │警採尿前│        │          │        │          │        │                    │開扣案物品        │
│  │96小時內│        │          │        │          │        │                    │                  │
│  │某時    │        │          │        │          │        │                    │                  │
│  │        │        │          │        │          │        │                    │                  │
├─┼────┼────┼─────┼────┼─────┼────┼──────────┼─────────┤
│04│96.02.23│臺北縣板│施用第一級│96.02.24│吸食器1 組│毒品危害│施用第一級毒品，累犯│證據：            │
│  │下午某時│橋市中正│毒品海洛因│23：00  │、吸管勺子│防制條例│，應處有其徒刑十月，│被告於警詢、偵審之│
│  │        │路275 巷│、第二級毒│臺北縣八│1 支      │第10條第│減為有期徒刑五月。又│自白、臺北縣政府警│
│  │        │75號4樓 │品安非他命│里鄉龍米│          │1項、第2│施用第二級毒品，累犯│察局新莊分局搜索、│
│  │        │住處    │各一次。  │路2 段  │          │項      │，處有期徒刑八月，應│扣押筆錄、查獲現場│
│  │        │        │          │161 巷口│          │        │減為有期徒刑四月，扣│照片、臺灣檢驗科技│
│  │        │        │          │        │          │        │案之吸食器1 組、吸管│股份有限公司尿液檢│
│  │        │        │          │        │          │        │勺子1 支均沒收。    │驗報告、上開扣案物│
│  │        │        │          │        │          │        │                    │品                │
├─┼────┼────┼─────┼────┼─────┼────┼──────────┼─────────┤
│05│95.11.21│臺北縣板│施用第二級│95.11.21│          │毒品危害│免訴                │(1)證據：          │
│  │01：30為│橋市中正│毒品安非他│臺北縣板│          │防制條例│                    │被告警詢自白、臺灣│
│  │警採尿前│路275 巷│命一次    │橋市中正│          │第10條第│                    │檢驗科技股份有限公│
│  │96小時內│75號4 樓│          │路275 巷│          │2 項    │                    │司尿液檢驗報告    │
│  │某時    │住處    │          │75 號4樓│          │        │                    │                  │
│  │        │        │          │住處    │          │        │                    │(2)此部分前業經本院│
│  │        │        │          │        │          │        │                    │以95年度易字第2618│
│  │        │        │          │        │          │        │                    │號判決判處有期徒刑│
│  │        │        │          │        │          │        │                    │八月確定在案。    │
└─┴────┴────┴─────┴────┴─────┴────┴──────────┴─────────┘


司法院資訊處製作；財團法人民間司法改革基金會備份。
